【裁判字號】    91,訴,1119
【裁判日期】    920326
【裁判案由】    營利事業所得稅
【裁判全文】
高雄高等行政法院裁定                            九十一年度訴字第一一一九號
    原      告  永堂建設股份有限公司
    代  表  人  甲○○○○○
    被      告  財政部高雄市國稅局
    代  表  人  鄭宗典局長
    訴訟代理人  乙○○
右當事人間因營利事業所得稅事件，原告不服財政部中華民國九十一年十月十八日台
財訴字第０九一００五一四八五號訴願決定，提起行政訴訟。本院裁定如左：
    主  文
原告之訴駁回。
訴訟費用由原告負擔。
    理  由
一、按「原告起訴不備其他要件，行政法院應以裁定駁回之。」行政訴訟法第一百零
    七條第一項第十款定有明文。次按「納稅義務人對於核定稅捐之處分如有不服，
    依核定稅額通知書所載有應納稅額或應補徵稅額者，應於繳款書送達後，於繳納
    期間屆滿翌日起算三十日內，依規定格式，敘明理由，連同證明文件，申請復查
    。」及「納稅義務人對稅捐稽徵機關之復查決定，如有不服，得依法提起訴願及
    行政訴訟。」為稅捐稽徵法第三十五條第一項第一款及第三十八條第一項所明定
    。再者，申請復查，為提起訴願及行政訴訟必須踐行之程序，若未經復查而逕行
    提起訴願及行政訴訟，自非法之所許，最高行政法院（即改制前行政法院）亦著
    有六十二年判字第九十六號判例足資參照。另「基於權力分立原則，行政法院應
    尊重行政機關之第一次判斷權，凡在行政程序未曾提出主張之事實，如允許在行
    政訴訟中提出新事實，無異對於並無行政處分之存在而加以審理，自非法之所許
    。又鑑於復查訴願前置程序規定，乃認為倘於復查、訴願、再訴願程序中所未曾
    主張原處分之違法事由，於行政訴訟中即不得再主張之，否則即屬未踐行前置程
    序之規定，行政法院應不予審理。」（學者陳清秀著「稅務訴訟之訴訟標的」八
    十一年八月再版，四四０頁）。即在「爭點主義」原則下，未於復查程序提出之
    爭點，於行政訴訟程序，即不得再行主張之，合先敘明。
二、經查，本件原告民國（下同）八十八年度營利事業所得稅結算申報，列報利息收
    入新臺幣（以下同）一五、一六二元，利息支出一二、０八九、六一一元，前五
    年核定虧損未扣除額五、八六二、九一四元，被告原核定以（一）押金設算利息
    收入以年利率百分之三‧五申報，經依所得稅法第一百二十三條規定之郵政儲金
    匯業局一年期定期儲金固定利率（八十八年度為百分之五‧五）核算利息收入，
    計短報五九五元。（二）上期遞延本期之利息支出二、０００、０００元，准予
    追認。（三）八十六年度以前核定之各期虧損，均已自以前年度全年所得額中扣
    除，而八十七年度原申報課稅所得額虧損一五、九九五、八四九元，經被告核定
    課稅所得額為二、０四一、三五一元在案，是該年度已無前五年核定虧損未扣除
    餘額。被告乃核定利息收入為一五、七五七元，利息支出為一四、０八九、六一
    一元，前五年核定虧損未扣除餘額則為０元。原告就被告核定之「前五年核定虧
    損未扣除餘額」部分不服，申經復查未獲變更，復向財政部提起訴願，主張原告
    八十八年度興建之出售案（桂林天下金座、銀座大樓）與客戶間因糾紛訴訟，雙
    方已於八十九年間達成和解，原告同意提供價值四、０００、０００元之商品作
    為和解金，然因未於財務報表估列賠償損失，依財務會計準則公報第九號規定，
    該四、０００、０００元之商品和解金，係為「或有事項」，基於穩健原則，其
    金額可合理估計者，其損失應予認定，則原告本年度並無繳納所得稅云云而予爭
    議。經訴願決定以：原告復查時僅就「前五年核定虧損未扣除餘額」部分申請復
    查，關於其他損失（即系爭四、０００、０００元）部分，於復查時並無爭議，
    而予駁回，原告猶表不服，復執前詞，提起本件訴訟等情，有原告八十八年度營
    利事業所得稅結算申報書、被告八十八年度營利事業所得稅結算申報核定通知書
    、原告復查申請書、被告九十一年六月二十一日財高國稅法字第０九一００三０
    五五六號復查決定書及財政部九十一年十月十八日台財訴字第０九一００五一四
    八五號訴願決定附於原處分卷及本件起訴狀附卷可稽，洵堪認定。是原告在復查
    時僅就被告核定原告「前五年核定虧損未扣除餘額」部分予以爭執，至系爭支出
    和解金之事由則未予置論，甚為顯然，揆諸首揭規定及說明，原告自不得執此未
    經復查程序所主張之事由，復行爭訟。訴願決定自程序上予以駁回，並無違誤，
    原告猶執詞訴請撤銷原處分及訴願決定，為不合法，應予駁回。
三、依行政訴訟法第一百零七條第一項第十款、第一百零四條，民事訴訟法第九十五
    條、第七十八條，裁定如主文。
中      華      民      國    九十二    年      三      月    二十六    日
                              高雄高等行政法院第二庭
                                          審判長法官  呂佳徵
                                          法      官  林勇奮
                                          法      官  蘇秋津
右為正本係照原本作成。
如不服本裁定，應於裁定送達後十日內以書狀敘明理由，經本院向最高行政法院提出
抗告（須按對造人數附具繕本）；並應預繳送達用掛號郵票六份（每份三十四元）。
中      華      民      國    九十二    年      三      月    二十六    日
                                          法院書記官  陳嬿如


司法院資訊處製作；財團法人民間司法改革基金會備份。
